【裁判字號】    89,易,857
【裁判日期】    900620
【裁判案由】    
【裁判全文】
臺灣臺北地方法院刑事判決                          八十九年度易字第八五七號
    公  訴  人  臺灣臺北地方法院檢察署檢察官
    被      告  丙○○
右列被告因詐欺案件，經檢察官提起公訴（八十八年度偵續字第四三三號），本院判
決如左：
    主      文
丙○○連續意圖為自己不法之所有，以詐術使人將本人之物交付，處有期徒刑肆月，
如易科罰金以佰元折算壹日。
    事      實
一、緣丙○○與乙○○本為舊識，民國八十年六月中旬，丙○○得知乙○○之祖父張
    子達在台北縣雙溪鄉得以繼承祭祀公業張文鳳所有坐落該鄉境內之土地暨乙○○
    之祖父有意在台北縣雙溪鄉○○○段粗坑小段第九九之二地號土地上興建農舍，
    其興建農舍之相關事宜，乃由乙○○全權處理，丙○○乃竟基於為自己不法所有
    之概括犯意，先在八十年六月中旬某日，於台北市○○區○○路一段、漢口街附
    近之人人舞廳內，向乙○○佯稱其有認識營造廠商可以幫忙乙○○興建農舍，也
    可以幫忙乙○○代為處理其祖父繼承祭祀公業之土地事宜，使乙○○因此信以為
    真，而交付辦理土地繼承及農舍興建之相關資料予丙○○，嗣丙○○乃自八十年
    六月間中旬某日起至八十一年三月二日止，先後多次向乙○○施用詐術佯稱辦理
    土地之繼承需找代書，必需支付代書費用及興建農舍須購買鋼筋、模板或砂石云
    云，而使乙○○因此陷於錯誤，認為丙○○確已著手代其辦理土地繼承及農舍興
    建事宜，而均在台北市○○區○○路一段附近之某餐廳內應丙○○之要求，每次
    均交付丙○○新台幣（以下同）二十萬元至三十萬元不等之金錢，乙○○前後因
    丙○○多次施用詐術對其佯稱需支付找代書辦理繼承之費用及需花錢購買鋼筋、
    模板或砂石，用以興建農舍，而共交付丙○○一百八十萬元。嗣乙○○發現丙○
    ○根本未找任何代書辦理土地之繼承事宜，也未購買任何之鋼筋、模板或砂石興
    建農舍，又遍尋丙○○無著，方知受騙。
二、案經乙○○訴由台灣台北地方法院檢察署檢察官偵查起訴。
    理      由
一、訊據被告矢口否認有向告訴人乙○○以要辦理土地繼承，必須支付代書費用及購
    買鋼筋等材料而向告訴人乙○○詐取一百八十萬元等事實，辯稱：我沒有跟乙○
    ○這麼說，而且我也只跟他拿了一百四十萬元，我有找建築師畫農舍之興建藍圖
    ，只是後來因為雙溪實在是太遠了，才因故作罷，我沒有要詐欺乙○○云云，惟
    查：
  （一）被告如何於前述時地，有向告訴人乙○○表示其有認識營造廠商可以幫告訴
        人興建農舍，也可以幫告訴人乙○○代處理其祖父繼承祭祀公業土地事宜，
        而使告訴人乙○○因此信以為真，而交付其辦理土地繼承及農舍興建之相關
        資料暨被告先後多次向告訴人乙○○佯稱辦理土地之繼承需找代書，必需支
        付代書費用及興建農舍須購買鋼筋、模板或砂石，而使告訴人乙○○交付前
        述金錢乙節，已據告訴人乙○○於檢察官偵查及於本院調查、審理時指訴綦
        詳，而被告於檢察官偵查中亦供稱其確實有要幫告訴人乙○○辦理土地繼承
        及農舍興建等事宜（偵續字偵查卷第十三頁訊問筆錄參照），以被告並非具
        有任何辦理土地繼承，尤其是較為複雜祭祀公業土地繼承專門知識之背景，
        也沒有任何興建房屋之專業知識，衡諸情理，告訴人乙○○應該不會將此等
        需具備專門經驗或學識之祭祀公業土地繼承、農舍興建等事宜，無端主動請
        被告代為辦理，而定係被告方面主動向告訴人乙○○為前開表示，告訴人乙
        ○○方會應被告之表示而請其代為處理，而此若再觀諸被告與告訴人乙○○
        於八十一年七月二十八日在袁烈輝律師之見證下，簽訂一協議書，於該協議
        書之前言中即明確表明，被告原係答應承建告訴人乙○○位於前述台北縣雙
        溪鄉境內之土地上農舍興建事宜及應允辦畢有關前述祭祀公業之土地繼承事
        宜，而因未能確實履行方簽訂該協議書（偵字卷偵查卷第四頁參照），袁烈
        輝律師更於本院八十九年十月六日調查時到庭供稱該協議書係根據雙方當事
        人（即被告及告訴人乙○○）之口述予以草擬（當日訊問筆錄參照），亦足
        徵告訴人乙○○前述指訴為屬實在，被告辯稱其未向告訴人乙○○為前開表
        示乙節，已難認為實在。
  （二）次查告訴人乙○○於自八十年六月中旬起至八十一年三月二日止，前後共交
        付被告一百八十萬元乙節，除於前述被告與告訴人乙○○所簽訂之協議書前
        言中亦載明被告確實向告訴人乙○○收到一百八十萬元外，另外由被告自己
        所書立之其與告訴人乙○○間之清償債務明細表，其上亦明確載明至八十八
        年六月七日止，其已清償告訴人乙○○共一百十一萬元，尚欠債權人即告訴
        人乙○○六十九萬元（偵字卷偵查卷第二八頁參照），被告並於簽訂協議書
        之同時簽發三紙面額共為一百八十萬元之本票予告訴人乙○○（偵字卷偵查
        卷第六頁參照），則以前述協議書、被告所自行書立之清償債務明細表及其
        自己所簽發之本票等三項證據資料與告訴人乙○○之指訴相結合，已足使本
        院確信被告確實有於前述時地自告訴人乙○○處共取得一百八十萬元，被告
        辯稱其僅自告訴人乙○○處取得一百四十萬元，尚與卷存證據資料有間，而
        無足信採。
  （三）再查被告於檢察官偵查中當檢察官對其訊問以：你有無找人去辦理興建農舍
        之事？你有無找代書去辦理土地繼承之事？你自告訴人乙○○處收錢之後有
        無去做任何事等三個問題時，其答案係－有找人去辦理農舍興建之事，但那
        個人已找不到；有找代書辦理土地繼承，但沒有做成；有找一個掮客去做事
        ，但沒做成（偵續字偵查卷第十三頁訊問筆錄參照），於本院調查審理中，
        本院亦一再命被告查報其所委託辦理農舍興建、土地繼承事宜之代書或該名
        掮客之姓名，被告均無法查報，試問如果被告真有委託代書或掮客去辦理任
        何之土地繼承或農舍興建事宜，其怎麼可能會連該名土地代書或掮客之姓名
        均不知道而無法向本院查報，足徵其根本未委託任何人去辦理前述土地之繼
        承或農涉興建事宜，是被告以向告訴人乙○○佯稱辦理土地之繼承需找代書
        ，必需支付代書費用及興建農舍須購買鋼筋、模板或砂石，而使告訴人乙○
        ○交付一百八十萬元，被告卻未進行任何之土地繼承辦理或購買鋼筋、模板
        或砂石以為任何農舍之興建，何能謂被告未對告訴人乙○○為任何詐術之施
        用及沒有不法所有之意圖！至於被告雖舉傳其友人甲○○於本院九十年十月
        二十日調查時到庭證稱其確實曾經陪同被告至一建築師事務所拿過要在雙溪
        蓋房子之建築圖（當日訊問筆錄參照），然被告如前所述係以要購買鋼筋、
        模板或砂石以之興建農舍為理由要告訴人乙○○給付上開材料之費用，被告
        於向告訴人乙○○取得前述金錢後，亦根本沒有購買任何之鋼筋、模板或砂
        石以作為農舍興建之用，故其縱有至建築師處拿過建築圖，亦與其係以前述
        詐術施用之方式向告訴人乙○○取得金錢無涉，而不得以此作為對被告有利
        之認定，應併予說明。
    綜上所述，本件被告連續詐欺取財之事證明確，被告雖以前開情詞置辯，均難認
    為可採，本件事證明確，被告之犯行堪以認定。
二、按「刑法第三百三十九條第一、二項分別規定詐欺取財罪及詐欺得利罪，前者之
    行為客體係指財物，後者則指取得債權、免除債務、延期履行債務或提供勞務等
    財物以外之財產上不法利益。」（本院卷附最高法院八十六年度台上字第三五三
    四號判決參照），本件被告丙○○以前述詐術施用之方法所取得者乃告訴人乙○
    ○交付之金錢財物，則核諸前揭最高法院判決意旨，被告丙○○本件所為，係犯
    刑法第三百三十九條第一項之詐欺取財罪。被告先後多次詐欺取財之犯行，時間
    緊密，犯意概括，所犯構成要件相同，為連續犯，依刑法第五十六條規定，以一
    罪論，並加重其刑。爰審酌被告其犯罪動機、目的、犯罪手段、所詐得財物之金
    額、犯罪對被害人乙○○所生危害、犯後已部分清償所欠負被害人乙○○之債務
    ，僅剩三十七萬元未清償（偵字卷偵查卷第二八頁至第四八頁、第五五頁至第五
    七頁、偵續字偵查卷第十九頁之電匯單及本院八十九年八月四日、同年九月十五
    日、同年十月二十日、同年十二月二十二日、九十年一月十日、同年二月二十三
    日及同年五月九日訊問筆錄參照）暨其犯後態度等一切情狀，量處如主文所示之
    刑。又被告行為後，原刑法第四十一條易科罰金之規定，已經於九十年一月十日
    由總統修正公布將其適用範圍擴大為最重本刑五年以下有期徒刑之罪，並於同年
    月十二日生效，是本件本院對被告所量處如主文所示之刑，即應依刑法第二條第
    一項前段規定，適用修正後對被告為有利之刑法第四十一條第一項之規定諭知易
    科罰金之折算標準，應予說明。
據上論斷，應依刑事訴訟法第二百九十九條第一項前段，刑法第二條第一項前段、第
五十六條、第三百三十九條第一項、第四十一條第一項前段，罰金罰鍰提高標準條例
第一條前段、第二條，判決如主文。
本案經檢察官許永欽到庭執行職務
中      華      民      國    九十      年      六      月     二十     日
                                      臺灣臺北地方法院刑事第三庭
                                          法  官  葉  建  廷
右正本證明與原本無異。
如不服本判決，應於判決送達後十日內向本院提出上訴狀 (應附繕本) ，上訴於
臺灣高等法院。
                                          書記官  許  婉  如
中      華      民      國    九十      年      六      月     二十     日
附錄本案論罪科刑法條全文：
刑法第三百三十九條：
意圖為自己或第三人不法之所有，以詐術使人將本人或第三人之物交付者，處五年以
下有期徒刑、拘役或科或併科一千元以下罰金。
以前項方法得財產上不法之利益或使第三人得之者，亦同。
前二項之未遂犯罰之。


司法院資訊處製作；財團法人民間司法改革基金會備份。
